【裁判字號】    97,執消債更,255
【裁判日期】    980820
【裁判案由】    更生事件
【裁判全文】
臺灣屏東地方法院民事裁定         97年度執消債更字第255號
聲  請  人
即債務人    甲○○
代  理  人  陳慧錚律師（法律扶助基金會）
債  權  人  香港商香港上海匯豐銀行股份有限公司
法定代理人  丙○○
債  權  人  玉山商業銀行股份有限公司
法定代理人  己○○
代  理  人  游儒顯
債  權  人  台新國際商業銀行股份有限公司
法定代理人  蔡孟
債  權  人  大眾商業銀行股份有限公司
法定代理人  戊○○
債  權  人  日盛國際商業銀行股份有限公司
法定代理人  陳棠
債  權  人  台北富邦商業銀行股份有限公司
法定代理人  丁○○
債  權  人  板信商業銀行股份有限公司
法定代理人  庚○○
債  權  人  萬泰商業銀行股份有限公司
法定代理人  乙○○
上列當事人聲請消費者債務清理事件，本院裁定如下：
    主  文
債務人所提如附件所示之更生方案應予認可。
債務人在未依更生條件全部履行完畢前，其生活程度應為如後之
限制：（一）除係維持生計所必要者外，不得有奢靡浪費之消費
活動。（二）禁止為賭博、投機行為、出國旅遊或遊學及四星級
以上飯店之住宿或美容醫療等行為，如非工作需要或緊急必要，
不得搭乘高鐵、飛行器或計程車。（三）不得買賣不動產，且不
得為金錢借貸或投資金融商品（如股票、基金等）。
    理  由
一、按債務人有薪資、執行業務所得或其他固定收入，法院認更
    生方案之條件公允者，得不經債權人會議可決，逕依債務人
    之聲請或依職權以裁定認可更生方案；法院為認可之裁定時
    ，因更生方案履行之必要，對於債務人在未依更生條件全部
    履行完畢前之生活程度，得為相當之限制，消費者債務清理
    條例第64條第1 項、第62條第2 項分別定有明文。
二、經查：本件債務人聲請更生，前經本院裁定開始更生程序在
    案，有上開裁定一份在卷可參，又債務人上午在自助餐店擔
    任臨時工，每月約24個工作天，每工作日2 小時，每小時新
    台幣（下同）100 元，每月約4,800 元，下午在黃昏市場內
    之家門口擺攤賣水煎包，平均每月營收約36,000元，有固定
    之收入，平均每月合計約40,800元等情，業據其提出財產及
    收入狀況說明書、收入切結書、照片、財政部台灣省南區國
    稅局95、96年度綜合所得稅各類所得資料清單、及本院職權
    查詢稅務電子閘門97年財產所得資料調件明細各一份在卷足
    憑。再觀諸債務人所提如附件所示之更生方案，其條件：自
    民國（下同）98年8 月起至106 年7 月止，分8 年（96期）
    清償，以每月為1 期，前14期每期給付8,000 元，後82期每
    期給付10,000元，清償總額計932,000 元，清償成數為已申
    報無擔保及無優先權債權總額之73.33%。本院參酌債務人名
    下已無財產，其配偶郭寶聰名下亦僅有二部汽車，其中一台
    車齡已20年老舊無殘值，另一台汽缸容量993cc ，95年間購
    入供債務人營業載貨使用，未成年子女郭寶玉（86年9 月22
    日生）、郭品烽（88年9 月20日生）分別只有11歲、9 歲，
    年紀幼小無謀生能力，需賴父母親扶養，又債務人與配偶均
    無房產，需向他人承租房屋以供全家棲身，而其配偶因近幾
    年來景氣不佳，收入較不穩定，95、96、97年全年所得分別
    為125,250 元、53,608元、222,000 元，故由債務人承擔起
    大部分家庭生活支出及子女扶養責任等情，迭經債務人陳明
    在案，復有戶籍謄本、房屋租賃契約書、財政部台灣省南區
    國稅局財產歸屬資料清單、綜合所得稅各類所得資料清單、
    本院職權查詢稅務電子閘門財產所得調件明細附卷可稽。是
    債務人主張其家庭生活支出及子女扶養費用由其負擔3 分之
    2 、配偶負擔3 分之1 ，亦即由其負擔之每月生活必要費用
    包括膳食、交通、醫療、健保費、水電瓦斯費、國民年金、
    房租、車貸、子女教育、扶養費等，約31,993元，考量其因
    生意關係，所承租之店面兼住家每月房租需12,000元（債務
    人負擔8,000 元）、賣水煎包之水電瓦斯費用亦高出許多，
    車貸每月8,606 元繳納至99年9 月（債務人負擔5,737 元）
    ，惟子女即將陸續就讀國中，日後之國中、高中、大學學費
    亦逐漸增加，故所提更生方案前14期每月可還款8,000 元、
    後82期每月可還款10,000元，並參酌其住居之台灣省屏東縣
    依內政部社會司公佈之98年度每人每月最低生活費9,829 元
    之標準，則債務人除預留基本生活所需之費用外，已將所得
    全數用來攤還給各債權人，應屬合理。
三、次查，消費者債務清理條例之目的，除保障債權人集團性滿
    足之最大化及公平化外，並為賦與債務人重建復甦其經濟生
    活之機會。故消費者債務清理程序制度之構築首需強調生活
    再建及破綻預防，提高債務人工作意願並改善其生活習慣，
    使能重新出發，從而保障其生存權，並促進其義務遂行能力
    ，儘可能永續性回復信用。是若還款額度逾越其所能負擔之
    極限過大，債務人恐因無力清償，終至喪失其還債意願，則
    債權人反之能實際受償的金額勢必大幅降低，因而蒙受實際
    不利益。本件債務人除預留之生活必要費用外，所得均已用
    來清償債務等情已如前述，而所提更生方案，其清償成數達
    已申報無擔保及無優先權債權總額73.33%，並已將清償年限
    延長為條例所規定之最長年限8 年，以展現其清償之誠意，
    故考量其清償能力及所提更生方案尚屬允當、可行。
四、另查，債務人更生方案每期清償金額應於何時給付未記載明
    確，為杜爭議，爰依職權酌定，債務人應於每月10日前（遇
    假日順延至次上班日），依債權比例（即更生方案所示每期
    應清償金額），按期分別給付給各債權人，裁定確定時已到
    期者，亦應於首次付款時一併給付完畢，附此敘明。
五、綜上所述，債務人有固定收入，其更生方案之條件核屬公允
    、適當、可行，且無同條例第64條第2 項所定不得認可之消
    極事由，揆諸消費者債務清理條例之立法目的，保障債權人
    公平受償，謀求消費者經濟生活之更生機會及社會經濟健全
    發展，故不經債權人會議可決，予以認可該更生方案。另為
    促使債務人履行更生方案，並教育其合理消費觀念，並依上
    開規定，就債務人在未依更生條件全部履行完畢前之生活程
    度，應為相當之限制。
六、爰依消費者債務清理條例第64條第1 項、第62條第2 項規定
    ，裁定如主文。
中    華    民    國    98    年    8     月    20    日
                民事執行處  司法事務官  蘇聰藝
上為正本係照原本作成
如不服本裁定，應於裁定正本送達後10日內，以書狀向本院司法
事務官提出異議。
中    華    民    國    98    年    8     月    20    日
                            書  記  官  張文俊
附件（更生方案）：
（一）清償期間及分期清償方法：
      自98年08月起至106年07月止分八年清償，並以每一個月
      為一期，共計清償96期。
（二）清償之金額及成數：
      前14期，每期清償8,000 元，計112,000 元；後82期，每
      期清償10,000元，計820,000元。
      依本方案所定總清償金額為932,000 元，清償成數為已申
      報無擔保及無優先權債權總額之73.33% 。
（三）給付方式：
      債務人應於每月10日前（遇假日順延至次上班日），依更
      生方案所示之每期清償額，分別給付給各債權人。（裁定
      確定翌月開始履行，已到期者亦應於首次付款時一併給付
      完畢）
（四）無擔保及無優先權債權人債權比例及清償額：
  ┌────────┬─────┬─────┬─────┬─────┐
  │                │          │          │每期清償額│          │
  │債 權 人 名 稱  │債權金額  │債權比例  │（前14期/ │清償總額  │
  │                │          │          │  後82期）│          │
  ├────────┼─────┼─────┼─────┼─────┤
  │玉山商業銀行    │    46,327│     3.64%│  291／365│    34,004│
  ├────────┼─────┼─────┼─────┼─────┤
  │大眾商業銀行    │   267,339│    21.03%│1,683 ／  │   196,008│
  │                │          │          │     2,103│          │
  ├────────┼─────┼─────┼─────┼─────┤
  │萬泰商業銀行    │   161,218│    12.68%│1,015 ／  │   118,186│
  │                │          │          │     1,268│          │
  ├────────┼─────┼─────┼─────┼─────┤
  │台北富邦商業銀行│   365,267│    28.74%│2,299 ／  │   267,854│
  │                │          │          │     2,874│          │
  ├────────┼─────┼─────┼─────┼─────┤
  │香港上海匯豐銀行│    56,786│     4.47%│  358／447│    41,666│
  ├────────┼─────┼─────┼─────┼─────┤
  │台新國際商業銀行│   150,499│    11.84%│947／1,184│   110,346│
  ├────────┼─────┼─────┼─────┼─────┤
  │板信商業銀行    │    33,747│     2.66%│  213／266│    24,794│
  ├────────┼─────┼─────┼─────┼─────┤
  │日盛國際商業銀行│   189,798│    14.93%│1,194 ／  │   139,142│
  │                │          │          │     1,493│          │
  ├────────┼─────┼─────┼─────┼─────┤
  │加      總      │ 1,270,981│      100%│8,000 ／  │   932,000│
  │                │          │          │    10,000│          │
  ├────────┼─────┴─────┴─────┴─────┤
  │ 清 償  成  數  │    73.33%                                    │
  └────────┴───────────────────────┘

司法院資訊處製作；財團法人民間司法改革基金會備份。
